【裁判字號】    98,交聲,1280
【裁判日期】    981130
【裁判案由】    違反道路交通管理處罰條例聲明異議
【裁判全文】
臺灣士林地方法院交通事件裁定        98年度交聲字第1280號
原處分機關  交通部公路總局臺北區監理所蘆洲監理站
異  議  人
即受處分人  甲○○
上列異議人即受處分人因違反道路交通管理處罰條例案件，對於
交通部公路總局臺北區監理所蘆洲監理站於中華民國94年8 月11
日所為之裁決（原處分案號：北監蘆字第裁46-CQ0000000號）聲
明異議，本院裁定如下：
    主  文
原處分撤銷。
甲○○汽車駕駛人停車時併排停車，處罰鍰新臺幣陸佰元。
    理  由
一、原處分意旨略以：異議人即受處分人甲○○於民國93年6 月
    25日上午11時47分許，在臺北縣樹林市○○○街22號前，將
    其所有之車牌號碼REU-522 號輕型機車（下稱系爭機車）併
    排停車，故依道路交通管理處罰條例第56條第1 項第6 款之
    規定，裁處異議人罰鍰新臺幣（下同）1 千2 百元等語。
二、異議意旨則以其於90年間（應為92年之誤）因離婚搬離蘆洲
    戶籍地，從未收到罰單：故異議人對於前揭裁決自難甘服，
    爰依法請求撤銷原處分等語。
三、經查：
    (一)按受處分人不服道路交通管理處罰條例第8 條所定主管
        機關所為之處罰者，得於接到裁決書之翌日起20日內，
        向管轄地方法院聲明異議，道路交通管理處罰條例第87
        條第1 項定有明文。又按處理違反道路交通管理事件，
        有關文書送達之程序，依行政程序法之規定；送達，於
        應受送達人之住居所、事務所或營業所為之，違反道路
        交通管理事件統一裁罰基準及處理細則第5 條、行政程
        序法第72條第1 項前段亦有明文。茲查交通部公路總局
        臺北區監理所蘆洲監理站就本件裁決處分係向臺北縣蘆
        洲市○○街117 號4 樓處為送達，於94年8 月18日寄存
        所轄郵務機關而為送達，此有卷附送達證書可稽，原處
        分機關並據此認定上開裁決處分已完成送達程序云云。
        惟所謂「住所」，依民法第20條之規定，乃依一定之事
        實，足認以久住之意思，住於一定之區域者，始為設定
        其住所於該地，亦即除主觀上有久住一定區域之意思外
        ，尚須客觀上有住於一定區域之事實，該一定之區域始
        為住所，車籍或戶籍地址僅為行政管理規定，並非認定
        住所之唯一標準，個案中仍應依實際住居情形詳予審認
        。查本件異議人原設籍在「臺北縣蘆洲市○○街117 號
        4 樓」，95年12月1 日遷至「臺北縣板橋市○○路○ 段
        89巷25號2 樓」，98年3 月30日又遷至「臺北市大同區
        ○○○路32號6 樓」，此有卷附個人基本資料、遷徙紀
        錄可佐，則異議人於本件裁決書送達時之戶籍在「臺北
        縣蘆洲市○○街117 號4 樓」乙節，固堪認定屬實。惟
        異議人於92年5 月13日與原配偶賴昀鴻（原名賴文仁）
        離婚，而賴昀鴻於同年6 月26日與大陸地區人民羅雪結
        婚，迄仍設籍上址，此有卷附全戶戶籍資料個人記事可
        參，則異議人於離婚且前夫再婚後搬離上址，以致未能
        收受相關行政文書，核與常理無違，故上址於裁決書送
        達當時已非異議人之住所地，堪可認定。佐以卷內並無
        原處分機關對異議人其他住居所為送達之事證，本院認
        上開送達並非適法，本應撤銷原處分，並交由原處分機
        關重為送達以資審認，惟異議人既已於原處分作成後具
        狀聲明異議，程式上難認不合，為節省交通行政暨司法
        資源，應認本件聲明異議之程式合法，合先敘明。
    (二)有關異議人於上開時間、地點違規併排停車乙節，不為
        異議人爭執，並有卷附採證照片1 張可佐，則原處分機
        關依道路交通管理處罰條例第56條第1 項第6 款對異議
        人加以裁罰，於法並無不合。然本件舉發通知單係對臺
        北縣蘆洲市○○街117 號4 樓為送達，並於94年4 月26
        日寄存所轄郵務機關而為送達，有卷附臺北縣政府警察
        局送達證書可稽，依前揭說明，此一寄存送達因非對應
        受送達人之住居所、事務所或營業所為之，非屬合法送
        達，不能據以認定異議人於收受舉發通知單後逾越應到
        案期限，故原處分機關依「違反道路交通管理事件統一
        裁罰基準表」裁處最高額罰鍰1 千2 百元，顯有未合，
        自應由本院依法撤銷原處分，並逕依道路交通管理處罰
        條例第56條第1 項第6 款及違反道路交通管理事件統一
        裁罰基準表（機器腳踏車部分）之規定，裁處異議人法
        定最低罰鍰6 百元，以資適法，並兼顧異議人之權利。
據上論斷，應依道路交通案件處理辦法第20條前段，裁定如主文
。
中    華    民    國    98    年    11    月    30    日
                      交通法庭法  官   楊皓清
以上正本證明與原本無異。
如不服本裁定，應於裁定送達5日內，向本院提出抗告狀。
                              書記官   朱俶伶
中    華    民    國    98    年    11    月    30    日


司法院資訊處製作；財團法人民間司法改革基金會備份。
